【裁判字號】    98,消債更,1036
【裁判日期】    980911
【裁判案由】    聲請更生程序
【裁判全文】
臺灣高雄地方法院民事裁定          98年度消債更字第1036號
聲  請  人  甲○○
上列當事人因消費者債務清理條例事件聲請更生，本院裁定如下
：
    主  文
聲請駁回。
聲請費用由聲請人負擔。
    理  由
一、本件聲請意旨略以：聲請人前未曾依「中華民國銀行公會會
    員辦理消費金融案件無擔保債務協商機制」請求共同協商債
    務清償方案，於消費者債務清理條例施行後乃向最大債權金
    融機構即中國信託商業銀行請求協商而未成立，而聲請人對
    因消費借貸對金融機構所負之債務計達新臺幣（下同）862,
    788 元，惟聲請人每月薪資所得僅19,000元，於扣除必要生
    活費用及扶養其妹孟慶媛之費用後，業幾無法維生而不能清
    償債務，又聲請人所負無擔保或無優先權之債務總額並未逾
    1,200 萬元，復未經法院裁定開始清算程序或宣告破產，爰
    依法聲請更生等語。
二、按債務人不能清償債務或有不能清償之虞，且無擔保或無優
    先權之債務總額未逾新臺幣1,200 萬元者，於法院裁定開始
    清算程序或宣告破產前，得向法院聲請更生，消費者債務清
    理條例第3 條、第42條第1 項分別定有明文。又聲請更生或
    清算不合程式或不備其他要件者，法院應以裁定駁回之，但
    其情形可以補正者，法院應定期間先命補正，復為同條例第
    8 條所明定。
三、經查：
  (一)聲請人主張其有上開債務，前依消費者債務清理條例之規定
    ，向最大債權金融機構中信銀行申請協商後，遭該金融機構
    以「未能接受顯足以負擔之還款方案」為由致協商不成立等
    情，業據聲請人提出債權人清冊、前置協商不成立通知書、
    財團法人金融聯合徵信中心當事人查詢個人資料（信用報告
    ）回覆書等件附卷可稽（見本院卷第11頁至第14頁、第17頁
    、第95頁至第98頁），堪信為真。
  (二)又就聲請人本人之必要生活支出部份，聲請人並未提出全部
    憑證以資證明，無從審酌是否均屬必要之費用，此部份因消
    費者債務清理條例之立法目的，係為使不幸陷入經濟困境之
    人得以清理債務、重建生活，並在清理過程中能保有符合人
    性尊嚴之最低基本生活，而非維持債務人過去慣常之寬逸生
    活，是於評估債務人是否有不能清償或履行原協商方案是否
    顯有重大困難時，並非由聲請人任意主張其基本生活費用之
    數額，否則將造成揮霍無度以致清償能力降低，反而易使更
    生程序無從進行，而聲請人住居於高雄市，因此本院認應以
    內政部所公告之98年度高雄市低收入戶最低生活費用每人每
    月為11,309元計算，始為合理。
  (三)又聲請人主張其妹孟慶媛患有中度精神殘障，每月需支出扶
    養費1,500 元，雖提出戶籍謄本、國軍高雄總醫院診斷證明
    書為證（見本院卷第76頁、第82頁），然聲請人已自承孟慶
    媛之每月生活費係由其弟孟慶榮獨立負擔，此有聲請人自書
    之卷附家族系統表足稽（見本院卷第81頁），是聲請人又主
    張其有支出孟慶媛之扶養費等語，尚難採信。
  (四)再聲請人陳稱自87年起任職於第三人劉予德寓所擔任管家，
    每月薪資為19,000元，固提出切結書為證（見本院卷第35頁
    ），然核其勞工保險被保險人投保資料表所示，聲請人投保
    薪資分別於87年4 月1 日、90年7 月1 日、93年7 月1 日、
    96年1 月1 日、97年1 月1 日漸次調整為19,200元、22,800
    元、24,000元、27,600元、30300 元（見本院卷第16頁、第
    99頁至第101 頁），則倘聲請人每月薪資如僅19,000元，理
    應由投保單位將其投保薪資額申報降低，以免繳納較高額之
    勞保費，豈會由投保單位逐次申報調高投保薪資；且衡情勞
    保投保額均較實際薪資為低，故聲請人切結之薪資應有隱飾
    ，本院認應以勞保投保薪資之30,300元計算其每月所得較為
    合理。
  (五)是以聲請人之前開收入30,300元，扣除此其必要之生活費用
    11,309元後，每月至少尚餘18,991元可供清償債務，難認有
    何無法清償債務之情。又縱使僅以聲請人陳報之收入19,000
    元計算其還款能力，其每月亦有餘7,691 元可供清償債務，
    而由聲請人前與最大債權銀行中信銀行前置協商時，該行提
    出之協商方案為利率3 ％，每月還款7,000 元，此為聲請人
    所自承（見本院卷第36頁）。則聲請人顯非無法負擔債權銀
    行提供之還款方案，亦難謂有不能清償債務或有不能清償之
    虞。況由聲請人原於台新銀行、陽信銀行、星展銀行（原寶
    華銀行）有多筆定期存款，有97年度綜合所得稅各類所得資
    料清單可稽（見本院卷第58頁）；而其中於台新銀行之5 筆
    定期存款金額共達404,440 元，迄至97年2 月始解約轉出，
    並因而於97年獲得4,067 元之利息所得，有上開綜合所得稅
    各類所得資料清單及台新銀行函附卷可佐（見本院卷第58頁
    、第120 頁、第123 頁）；另其於星展銀行莒光分行亦有定
    期存款及利息共計147,533 元，有星展銀行函在卷足憑（見
    本院卷第118 頁）；足見聲請人於97年間之資力非惡，難謂
    已陷於經濟上之困境，如其將上開存款及利息用以清償債務
    ，更可減輕債務負擔。故聲請人在得以負擔債權銀行提供之
    還款方案下，竟仍不願意與債權銀行協商，並主張有不能清
    償債務之情而向本院聲請更生，足見聲請人僅係欲循債務清
    理程序以圖減免債務責任，尚難認有何清償債務之誠意甚明
    。
四、綜上所述，本件聲請人依現有收入，扣除生活支出後，並無
    聲請人所陳現有無法清償債務之情，故聲請人主張有無法清
    償債務之情而聲請更生，自屬無據，應屬聲請更生之要件不
    備，且又無從補正，依首揭條文之意旨，自應駁回其更生之
    聲請，爰裁定如主文。
中    華    民    國    98    年    9     月    11    日
                  民事第四庭  法  官  楊淑珍
上為正本係照原本作成。
如不服本裁定，應於裁定送達後10日內，以書狀向本院提出抗告
，並繳納抗告費新臺幣1千元。
中    華    民    國    98    年    9     月    14    日
                              書記官  吳良美


司法院資訊處製作；財團法人民間司法改革基金會備份。
